【裁判字號】    98,交訴,37
【裁判日期】    980430
【裁判案由】    公共危險
【裁判全文】
臺灣臺南地方法院刑事判決              98年度交訴字第37號
公  訴  人  臺灣臺南地方法院檢察署檢察官
被      告  乙○○
                    之3
上列被告因公共危險等案件，經檢察官提起公訴（97年度偵字第
13511號）， 被告於準備程序進行中就被訴事實為有罪之陳述，
經本院合議庭裁定由受命法官獨任進行簡式審判程序後，判決如
下：
    主  文
乙○○服用酒類，不能安全駕駛動力交通工具而駕駛，處拘役伍
拾日，如易科罰金，以銀元參佰元即新臺幣玖佰元折算壹日，減
為拘役貳拾伍日，如易科罰金，以銀元參佰元即新臺幣玖佰元折
算壹日；又駕駛動力交通工具肇事，致人受傷而逃逸，處有期徒
刑陸月，如易科罰金，以銀元參佰元即新臺幣玖佰元折算壹日，
減為有期徒刑參月，如易科罰金，以銀元參佰元即新臺幣玖佰元
折算壹日。肇事逃逸部分緩刑參年。
    事  實
一、乙○○於民國九十五年四月一日晚間八時許，在臺南縣歸仁
    鄉六甲村某處飲用啤酒後，明其渠注意力與控制力已達不能
    安全駕駛動力交通工具之程度，詎仍不顧大眾行車安全，酒
    後騎乘車牌號碼ＳＷ６－０６２號輕型機車，沿臺南縣歸仁
    鄉○○村○○○路一九六巷西往東方向行駛，於同日晚間九
    時十五分許，途經該巷與民權南路交岔路口時，因不勝酒力
    ，不慎擦撞由甲○○所騎乘沿民權南路由北往南方向行駛之
    車牌號碼ＴＬＯ－５２０號輕型機車，致甲○○人車倒地，
    並受有頭部外傷併下唇撕裂傷、胸部挫傷等傷害（過失傷害
    部分業據甲○○撤回告訴，另經臺灣臺南地方法院檢察署檢
    察官為不起訴處分）。詎乙○○騎乘機車肇事致甲○○受傷
    後，竟未報警處理或留置現場等待警方前往處理，亦未協同
    配合將甲○○送醫，竟基於肇事逃逸之犯意，隨即騎乘車牌
    號碼ＳＷ６－０６２號輕型機車逃離現場。嗣經警循線追查
    通知乙○○到案說明，並於同日晚間十時三十九分許，對乙
    ○○測試其呼氣酒精濃度達每公升一．一五毫克而查悉上情
    。
二、案經臺南縣警察局歸仁分局報告臺灣臺南地方法院檢察署檢
    察官偵查起訴。
    理  由
一、訊據被告乙○○對於上揭事實坦承不諱，並據被害人甲○○
    於警詢指述在卷，復有被告之酒精濃度測試表一紙、刑法第
    一百八十五條之三案件測試觀察紀錄表一紙、臺南縣警察局
    歸仁分局道路交通事故現場圖一紙、道路交通事故調查報告
    表(一)、(二)一份、道路交通事故現場蒐證照片十四幀及臺南市
    立醫院九十五年四月二日所出具之被害人甲○○之診斷證明
    書一紙在卷（詳警卷第十一頁、第十三頁至第二十四頁）可
    稽。是本件事證明確，被告犯行洵堪認定。
二、關於刑法修正部分：
(一)、查刑法已於九十四年一月七日修正，同年二月二日公布，並
    於被告行為後之九十五年七月一日施行。按行為後法律有變
    更者，適用行為時法律。但行為後法律有利於行為人者，適
    用最有利於行為人之法律，刑法第二條第一項定有明文。刑
    法第二條第一項規定乃與刑法第一條罪刑法定主義契合，而
    貫徹法律禁止溯及既往原則，係規範行為後法律變更所生新
    舊法律比較適用之準據法。是刑法第二條本身雖經修正，但
    刑法第二條既屬適用法律之準據法，本身尚無比較新舊法問
    題，應一律適用裁判時之刑法第二條規定，以決定適用之刑
    罰法律，先予說明。
(二)、本次刑法修正後新舊法比較，應就罪刑有關共犯、未遂犯、
    想像競合犯、牽連犯、連續犯、結合犯，及累犯加重、自首
    減輕暨其他法定加減原因（如身分加減）與加減例等一切情
    形，綜其全部罪刑之結果而為比較（最高法院九十五年度第
    八次刑庭會議決議參照）。次按刑法第二條第一項規定（按
    指九十五年七月一日修正施行前刑法）：行為後法律有變更
    者，適用裁判時之法律，但裁判前法律有利於行為人者，適
    用最有利於行為人之法律；所稱適用，係指完整性適用，與
    準用係依其性質而為選擇性之應用者不同，是比較新舊法適
    用法律時，應就罪刑有關一切情形，比較其全部結果而為整
    體適用，不能割裂而分別適用新舊法律（最高法院八十八年
    度台非第三一號判決參照）。經查：
１、罰金刑部分：
    刑法第三十三條第五款，關於「罰金：一元以上」規定，修
    正公布為「罰金：新臺幣一千元以上，以百元計算」，刑法
    法定本刑中列有罰金者，其法定最低度罰金因之提高，涉及
    科刑規範變更，自有新舊法比較必要，比較結果，以舊法有
    利於被告，應適用舊法規定，定其罰金部分法定刑。
２、易科罰金部分：
    本件被告於犯罪時刑法第四十一條第一項前段規定：「犯最
    重本刑為五年以下有期徒刑以下之刑之罪，而受六個月以下
    有期徒刑或拘役之宣告，因身體、教育、職業、家庭之關係
    或其他正當事由，執行顯有困難者，得以一元以上三元以下
    折算一日，易科罰金」。又被告行為時之易科罰金折算標準
    ，修正前罰金罰鍰提高標準條例第二條前段（現已刪除）規
    定，就其原定數額提高為一百倍折算一日，則本件被告行為
    時易科罰金折算標準，應以銀元三百元折算一日，依現行法
    規所定貨幣單位折算新臺幣條例第二條規定，經折算為新臺
    幣後，應以新臺幣九百元折算為一日。惟九十五年七月一日
    修正公布施行刑法第四十一條第一項前段則規定：「犯最重
    本刑為五年以下有期徒刑以下之刑之罪，而受六個月以下有
    期徒刑或拘役之宣告者，得以新臺幣一千元、二千元或三千
    元折算一日，易科罰金」。比較修正前後刑法易科罰金折算
    標準，以九十五年七月一日修正公布施行前規定，有利於被
    告，則本件自應依修正後刑法第二條第一項前段規定，適用
    修正前刑法第四十一條第一項前段規定，定被告易科罰金之
    折算標準。
(三)、又被告行為後，刑法第一百八十五條之三之公共危險罪於九
    十六年十二月十九日修正，經總統於九十七年一月二日公布
    ，並於九十七年一月四日生效，修正前該條之法定刑為「一
    年以下有期徒刑、拘役或三萬元以下罰金」；修正後該條之
    法定刑為「一年以下有期徒刑、拘役或科或併科十五萬元以
    下罰金」，經比較修正前後之規定，新法之規定並非較有利
    於被告，依刑法第二條第一項前段規定，自應適用修正前刑
    法第一百八十五條之三之規定論罪。
(四)、緩刑係法院對於被告所宣告之刑，於符合一定條件下，認為
    以暫不執行為適當時宣告，為法院刑罰權之運用，並非刑罰
    權之本身，與「罪刑」無關，亦不能使刑罰之實質內容發生
    變動致刑有輕重之分別，故緩刑要件之修正，應非屬刑法第
    二條第一項所稱之「法律變更」，而無新舊法比較適用之問
    題。由緩刑係以行為人於裁判前未曾（新法修正為：因故意
    犯罪）受有期徒刑以上刑之宣告，或曾（因故意犯罪）受有
    期徒刑以上刑之宣告，執行完畢或赦免後，裁判前五年以內
    未曾（因故意犯罪）受有期徒刑以上刑之宣告為要件觀之，
    均係以行為人於裁判時觀察行為人是否合於緩刑之要件，宣
    告緩刑是否適當，而非以行為時，為其認定之基準（最高法
    院九十二年第十八次決議認「累犯仍非不得宣告緩刑」可資
    參照），此與累犯係重在行為時法不同，故行為後，緩刑要
    件修正，於裁判時應適用修正施行之新法。綜上所述，刑法
    第七十四條關於緩刑要件之規定，於九十七年一月七日修正
    ，同年二月二日公布，於九十五年七月一日施行，被告犯罪
    在新法施行前，新法施行後，緩刑之宣告，應適用新法第七
    十四條之規定（最高法院九十五年五月二十三日第八次刑事
    庭決議參照）。
三、核被告乙○○所為，係犯修正前刑法第一百八十五條之三服
    用酒類，不能安全駕駛動力交通工具而駕駛罪及同法第一百
    八十五條之四肇事逃逸罪。被告所犯上開二罪間，犯意各別
    ，行為互殊，罪名有異，應予分論併罰。爰審酌被告飲酒後
    經警查獲測試其呼氣酒精濃度達每公升一．一五毫克，仍騎
    乘機車上路，且因此肇事致被害人甲○○受有頭部外傷併下
    唇撕裂傷、胸部挫傷等傷害，然被告於肇事後，竟未報警處
    理或留置現場等待警方前往處理，亦未協同配合將被害人甲
    ○○送醫，隨即騎乘車牌號碼ＳＷ６－０６２號輕型機車逃
    離現場，惡性非輕，然念其業與被害人甲○○達成和解，並
    賠償被害人甲○○新臺幣四千元，有和解書一份附卷（詳警
    卷第二十六頁）可憑，並審酌其品性、生活狀況、智識程度
    （國中肄業）及犯後坦承犯行態度尚佳等一切情狀，分別量
    處如主文所示之刑，並均諭知易科罰金之折算標準。又被告
    上開犯罪時間係在九十六年四月二十四日以前，應依中華民
    國九十六年罪犯減刑條例第二條第一項第三款之規定，減刑
    二分之一，並均諭知易科罰金之折算標準，以資懲儆。末查
    ，被告前未曾因故意犯罪受有期徒刑以上刑之宣告，有臺灣
    臺南地方法院檢察署刑案資料查註紀錄表及臺灣高等法院被
    告全國前案紀錄表各一份在卷可憑，其因一時失慮致犯本罪
    ，其經此偵審教訓，當知謹慎而無再犯之虞，且業與被害人
    甲○○達成和解賠償損害，本院認就肇事逃逸部分之犯行所
    宣告之刑，以暫不執行為宜，爰併就被告所犯肇事逃逸部分
    宣告緩刑三年，以勵自新。
據上論斷，應依刑事訴訟法第二百九十九條第一項前段、第二百
七十三條之一第一項，刑法第二條第一項前段、修正前刑法第一
百八十五條之三、第一百八十五條之四、修正前刑法第四十一條
第一項前段、修正前罰金罰鍰提高標準條例第一條前段、廢止前
罰金罰鍰提高標準條例第二條，修正後刑法第七十四條第一項第
一款、中華民國九十六年罪犯減刑條例第二條第一項第三款、第
七條、第九條，刑法施行法第一條之一，判決如主文。
本案經檢察官王誠到庭執行職務。
中    華    民    國    98    年    4    月    30    日
                        交通法庭  法  官  陳金虎
以上正本證明與原本無異。
如不服本判決應於收受本判決後10日內向本院提出上訴書狀，並
應敘述具體理由。如未敘述上訴理由者，應於上訴期間屆滿後20
日內向本院補提理由書狀（均須按他造當事人之人數附繕本）「
切勿逕送上級法院」。
                                  書記官  蔡明峰
中    華    民    國    98    年    4     月    30    日
附錄本案論罪科刑法條全文：
修正前中華民國刑法第一百八十五條之三：
服用毒品、麻醉藥品、酒類或其他相類之物，不能安全駕駛動力
交通工具而駕駛者，處一年以下有期徒刑、拘役或三萬元以下罰
金。
中華民國刑法第一百八十五條之四：
駕駛動力交通工具肇事，致人死傷而逃逸者，處六月以上五年以
下有期徒刑。


司法院資訊處製作；財團法人民間司法改革基金會備份。
